【裁判字號】    90,訴,5156
【裁判日期】    901231
【裁判案由】    清償債務
【裁判全文】
臺灣臺北地方法院民事判決  九十年度訴字第五一五六號
    原      告  萬通商業銀行股份有限公司
    法定代理人  戊○○
    訴訟代理人  己○○
                丙○○
                乙  ○
                甲○○
右當事人間請求清償債務事件，本院判決如左：
    主    文
被告應連帶給付原告新台幣玖拾柒萬玖仟玖佰參拾捌元及如附表所示之利息、違約金
。
訴訟費用由被告連帶負擔。
本判決第一項於原告以新台幣拾萬元或同面額之台北市政府建設公債八十九年度
第二期債票供擔保後，得假執行。
    事    實
甲、原告方面：
一、聲明：如主文第一項所示，及為以供擔保為條件之假執行宣告。
二、陳述：
  (一)被告即債務人丁○於民國八十九年三月二十八日向原告借款新台幣（下同）八十
    萬元，其餘被告丙○○、乙○、甲○○則於八十萬元之範圍內為借款人之債務負
    連帶保證責任。另訴外人蔡海雄、宋明揚則於八十九年三月二十八日分別向原告
    借款四十七萬元及五十三萬元，被告丁○、丙○○、乙○、甲○○則分別於七十
    萬元、八十萬元之範圍內為訴外人蔡海雄、宋明揚之債務負連帶清償責任。惟前
    述借款人等如附表所示之餘欠均未清償，迭經催討均無效果，被告等既為借款人
    或連帶保證人，自應就附表所列金額負連帶清償之責。
  (二)因被告等人締結者，乃定額不定期之連帶最高限額保證契約，故於保證人終止保
    證契約前，均需負擔全部之保證責任。且因被告甲○○係在本案借款契約締結，
    經原告撥款而被告丁○及訴外人蔡海雄、宋明揚發生債務不履行之後始行終止保
    證契約，則其對前開已生之債務，應仍負清償之責。
三、證據：提出借據三紙、授信約定書四紙、授信保證書六紙、原告攤還收息紀錄查
    詢單三紙、本院九十年促字第二一三八號支付命令一紙、被告甲○○撰寫之終止
    保證責任申請書一紙等影本為證。
乙、被告丁○、丙○○方面：
    被告丁○、丙○○二人未於言詞辯論期日到場，亦未提出準備書狀作何聲明或陳
    述。
丙、被告乙○方面：
    被告乙○雖未於最後言詞辯論期日到場，惟據其以前到場之陳述略稱：
一、聲明：原告之訴駁回。
二、陳述：因授信保證書尚未載明系爭保證契約之終了期限，致形成被告乙○需負無
    限期保證責任，並不合理。
丁、被告甲○○方面：
一、聲明：原告之訴駁回。
二、陳述：被告甲○○曾經通知同案被告丁○欲終止對其之保證契約，惟該次終止契
    約之意思並未通知原告。又因被告甲○○其後已於九十年六月十四日以書面並親
    自通知原告終止本件保證責任，故不應再負擔本件債務清償之責。再者，本件借
    款應由各連帶保證人平均分擔償還之責，原告不得對其一人請求。
三、證據：提出台北正義郵局第五六六號存證信函影本一件為證。
    理    由
一、本件被告丁○、丙○○、乙○三人，未於最後言詞辯論期日到場，核無民事訴訟
    法第三百八十六條各款所列情形，此部分爰依原告之聲請，由其一造辯論而為判
    決。
二、按原告主張之事實，已據其提出借據、授信約定書、授信保證書、原告攤還收息
    紀錄查詢單等件為證，而被告乙○、甲○○到場對於前開私文書之真正已經自認
    明確，即被告丁○、丙○○亦未到場爭執，復未提出書狀答辯以供本院斟酌，堪
    信原告主張之借款及連帶保證之事實為真實。
三、查本件借款契約擔任保證人之被告丁○（指對於借款人即訴外人蔡海雄、宋明揚
    所借款項而言）、丙○○、乙○、甲○○（以上三人，則為借款人即被告丁○與
    訴外人蔡海雄、宋明揚等人所借款項而言）等，與債權人（即原告）係約定就債
    權人與各主債務人間所生一定債之關係範圍內之不特定債務，預定最高限額，由
    保證人保證之契約，此屬學說上所稱之最高限額保證。此種保證契約如定有期間
    ，在該期間內所生約定範圍內之債務，不逾最高限額者，均為保證契約效力所及
    ；如未定期間，保證契約在未經保證人依民法第七百五十四條規定終止或有其他
    消滅原因以前，所生約定範圍內之債務，亦同。故在該保證契約有效期間內，已
    發生約定範圍內之債務，縱因清償或其他事由而減少或消滅，該保證契約依然有
    效，嗣後所生約定範圍內之債務，於不逾最高限額者，債權人仍得請求保證人履
    行保證責任（最高法院七十七年台上字第九四三號判例意旨參照）。被保證之主
    債務，無須現實已發生，以有發生之基礎而將來可發生者為已足，是將來可發生
    之債務，亦可作為保證之主債務。又將來之債務，其數額亦不以現實具體決定為
    必要，只定其最高限額即可，此與保證債務之從屬性尚無違背，故亦無產生不公
    平現象之虞（最高法院七十七年度台上字第九四三號判例、七十七年度台上字第
    一五七號、七十九年度台上字第五號判決意旨參照）。是當事人基於私法自治及
    契約自由原則而約定最高限額保證，依法應無不許之理。經查本件被告丁○、丙
    ○○、乙○、甲○○等人依其等締結之授信保證書並未約定其保證期間，惟於該
    契約書之第一條、第二條已均記載彼等就被告丁○及訴外人蔡海雄、宋明揚等人
    對原告所負之一切債務，各以八十萬元、七十萬、八十萬元為限額，與前述各債
    務人負同一債務全部清償責任、「本保證書所稱一切債務，係指債務人於現在（
    包括過去所負現在尚未清償者）及將來對貴行所負之借款、票據、墊款、保證、
    信用卡消費款等債務及其他債務，並包括其利息、遲延利息、違約金（利息、遲
    延利息、違約金按照債務人訂立各個債務憑證及其他契約記載之利率計算）、損
    害賠償、其他一切費用及代付款項等」，核其性質應屬前開未定期限之最高限額
    保證契約，而參酌「未定期限之最高限額保證，保證人須依民法第七百五十四條
    之規定，『通知債權人終止保證契約後』，始能免除其保證責任」等情（最高法
    院八十四年度台上字第二九七四號判決意旨參酌），是知於保證人即被告甲○○
    終止保證契約之意思表示到達於債權人即原告前，此等保證契約之效力仍屬有效
    （按前述授信保證書第三條第(四)項、第(六)項約定保證人前開終止保證契約之權利
    應預先拋棄之內容，雖因限制保證人等行使權利，有違民法第七三九條之一、第
    七五四條之規定應認不生效力，惟依民法第二百四十七條之一之規定，此部分約
    定雖屬無效，然系爭保證契約之效力亦不因此而受影響，附此說明）。茲本件借
    款債務各係發生在八十九年三月二十八日，而借款人債務不履行之時間均為九十
    年三月二十八日，核其時點皆發生在被告甲○○前開終止保證之意思到達於原告
    之前，有原告提出之借據、原告攤還收息紀錄查詢單等件為證，並為被告甲○○
    所不爭執，因此被告甲○○自應對於上開終止保證責任契約之意思表示到達於原
    告前即已存在之債務，負擔保證之責，乃屬當然。是依前述說明，可知被告乙○
    抗辯因授信保證書尚未載明系爭保證契約之終了期限，致形成被告需負無限期保
    證責任，並不合理云云，以及被告甲○○所稱：因其已於九十年六月十四日以書
    面並親自通知原告終止本件保證責任，故不應再負擔本件債務清償之責任各語，
    即無足取。
四、另按消費借貸之借用人應於約定期間內，返還與借用物種類、品質、數量相同之
    物。又稱保證者，謂當事人約定，一方於他方之債務人不履行債務時，由其代負
    履行責任之契約；又保證債務，除契約另有訂定外，包含主債務之利息、違約金
    、損害賠償及其他從屬於主債務之負擔；另連帶債務之債權人，得對債務人中之
    一人或數人或全體同時或先後請求全部或一部之給付；民法第四百七十八條前段
    、第七百三十九、第七百四十條、第二百七十三條第一項分別定有明文。是以被
    告甲○○抗辯：就系爭借款金額應由各連帶保證人平均分擔一節，即與上開說明
    不符，不足採取。茲本件被告丁○及訴外人蔡海雄、宋明揚等人分別未依約償還
    附表編號一、二、三之借款已如前述，就附表編號一之借款連帶保證人即被告丙
    ○○、乙○、甲○○，編號二之借款連帶保證人即被告丁○、丙○○、乙○、甲
    ○○，附表編號三之借款連帶保證人即被告丁○、丙○○、乙○、甲○○，自應
    負清償之責。
五、從而，原告依消費借貸及連帶保證契約請求被告丁○、丙○○、乙○、甲○○連
    帶給付附表編號一、二、三之借款共計九十七萬九千九百三十八元，及其利息、
    違約金，為有理由，應予准許。
六、原告陳明願供擔保聲請宣告假執行，核無不合，爰酌定相當擔保金額准許之。
七、結論：原告之訴為有理由，依民事訴訟法第三百八十五條第一項前段、第八十五
    條第二項，第三百九十條第二項，判決如主文。
中      華      民      國    九十      年     十二     月    三十一    日
                                民事第一庭法      官  蕭胤瑮
右為正本係照原本作成
如對本判決上訴，須於判決送達後廿日內向本院提出上訴狀
中      華      民      國    九十      年     十二     月    三十一    日
                                          法院書記官  方美雲
~F0
~T48
附表：（以下金額單位均為新台幣元）
┌─┬────────┬──────────────┬──────────┬───┐
│編│金額（借款人及連│利                        息│違      約      金  │備  註│
│號│帶保證人）      ├──────────┬───┼───┬──────┤      │
│  │                │利                率│起迄日│起迄日│計算標準    │      │
├─┼────────┼──────────┼───┼───┼──────┼───┤
│一│  四十九萬七千元│年息百分之九‧七八  │10.5.│10.5.│超過六個月，│原借本│
│  │  （借款人丁○；│                    │起至清│起至清│按上開利率加│金八十│
│  │  連帶保證人朱榮│                    │償日止│償日止│付百分之廿  │萬元  │
│  │  凱、乙○、王淑│                    │      │      │            │      │
│  │  嫻）          │                    │      │      │            │      │
├─┼────────┼──────────┼───┼───┼──────┼───┤
│二│  二十一萬一千四│年息百分之九‧七八  │10.5.│10.5.│超過六個月，│原借本│
│  │  百六十九元    │                    │起至清│起至清│按上開利率加│金四十│
│  │  （借款人蔡海雄│                    │償日止│償日止│付百分之廿  │七萬元│
│  │  ；連帶保證人朱│                    │      │      │            │      │
│  │  榮凱、乙○、王│                    │      │      │            │      │
│  │  淑嫻）        │                    │      │      │            │      │
├─┼────────┼──────────┼───┼───┼──────┼───┤
│三│  二十七萬一千四│年息百分之九‧七八  │10.5.│10.5.│超過六個月，│原借本│
│  │  百六十九元    │                    │起至清│起至清│按上開利率加│金五十│
│  │  （借款人宋明揚│                    │償日止│償日止│付百分之廿  │三萬元│
│  │  ；連帶保證人朱│                    │      │      │            │      │
│  │  榮凱、乙○、王│                    │      │      │            │      │
│  │  淑嫻）        │                    │      │      │            │      │
└─┴────────┴──────────┴───┴───┴──────┴───┘


司法院資訊處製作；財團法人民間司法改革基金會備份。
